臺灣高等法院刑事判決　　　　　　　　94年度上訴字第3672號
上　訴　人
即　被　告　甲○○
　　　　　　　　　　（現於臺灣基隆監獄執行中）
上列上訴人因毒品危害防制條例案件，不服臺灣基隆地方法院94
年度訴字第408 號，中華民國94年10月11日第一審判決（起訴案
號：臺灣基隆地方法院檢察署94年度毒偵字第663 號、714 號；
移送併案審理案號：94年度毒偵字第1257號），提起上訴，本院
判決如下：
    主  文
原判決撤銷。
甲○○連續施用第一級毒品，累犯，處有期徒刑貳年貳月，扣案
之海洛因肆包（淨重零點陸公克）沒收銷燬之；注射針筒壹支
沒收。
    事  實
一、甲○○有多次違反麻醉藥品管理條例、藥事法等犯罪紀錄，
    最近曾於民國（下同）89年間，因贓物案件，經臺灣基隆地
    方法院於90年6 月8 日，以89年度易字第523 號判決判處有
    期徒刑六月確定；復於90年間，因施用第一、二級毒品案件
    ，經臺灣基隆地方法院於90年8 月16日，以90年度訴字第28
    7 號判決分別判處有期徒刑十月、七月，合併定應執行有期
    徒刑一年三月確定，復經本院於90年12月31日，以90年度上
    訴字第3366號判決駁回上訴確定，上開案件經接續執行後，
    甲○○於92年4 月3 日經縮短刑期假釋出監，而於92年7 月
    14日假釋期滿，未經撤銷假釋，其未執行之刑以已執行論而
    執行完畢。甲○○再於93年間，因施用第一、二級毒品案件
    ，經臺灣基隆地方法院於93年8月25日，以93年度訴字第394
    號判決分別判處有期徒刑一年四月、十月，並合併定應執行
    有期徒刑二年，復經本院於93年11月24日，以93年度上訴字
    第2841號判決駁回上訴，而於同年12月14日確定。
二、甲○○前因二次施用毒品案件，經觀察、勒戒後，均認無繼
    續施用毒品之傾向，分別經臺灣基隆地方法院於87年10月14
    日，以87年度易字第356 號為免刑判決及由臺灣基隆地方法
    院檢察署檢察官於89年1 月24日，以89年度毒偵字第117 號
    為不起訴處分確定。其又於90年間，因施用第一、二級毒品
    案件，送強制戒治，而於91年6 月20日執行完畢，猶不知悔
    改，且未戒除毒癮，復基於施用第一級毒品海洛因、第二級
    毒品甲基安非他命之概括犯意，自93年12月間某日起至94年
    2 月19日止，在基隆市○○○路241 巷10號2 樓住處，將海
    洛因、甲基安非他命摻水置於注射針筒內同時施打之方式，
    同時連續施用第一級毒品海洛因、第二級毒品安非他命多次
    。嗣為警先於94年1 月19日凌晨1 時50分許，在基隆市○○
    路二二八公園前為警查獲；復於同日下午3 時46分許，經基
    隆市警察局第四分局通知其到案；再於同年2 月19日下午4
    時20分許，在基隆市○○○路241 巷10號2 樓住處再為警查
    獲，並扣得其持有之第一級毒品海洛因四包（淨重0.63公克
    ），及其所有供施用預備用之注射針筒一支。嗣均經採集其
    尿液送檢驗均呈毒品陽性反應，始悉上情。
三、案經基隆市警察局移送及第三分局報請臺灣基隆地方法院檢
    察署檢察官偵查起訴，暨由該署檢察官移請併案審理。
    理  由
一、上揭事實業據被告甲○○於原審及本院審理時均坦承不諱，
    且其被查獲後所採集之尿液檢體經送檢驗結果，均有甲基安
    非他命類或鴉片類（海洛因代謝物）陽性反應等情，有臺灣
    尖端先進生技醫藥股份有限公司於94年1 月29日（見94年度
    毒偵字第714 號卷第12頁）、3 月9 日（見94年度毒偵字第
    663 號卷第76頁）出具之濫用藥物尿液檢驗報告二紙、法務
    部調查局94年7 月8 日調科壹字第09462102120 號檢驗通知
    書（見原審卷第54頁）一紙附卷可稽。再扣案之白色粉末四
    包，經送請法務部調查局檢驗結果，確含第一級毒品海洛因
    成分（淨重0.63公克，空包裝總重0.72公克）等情，亦有法
    務部調查局94年5 月6 日調科壹字第320002759 號鑑定通知
    書（見原審卷第34頁）一紙在卷可憑；此外，尚有被告所有
    供施用毒品預備用之注射針筒一支扣案可資佐證，堪認被告
    施用第一級毒品海洛因、第二級毒品甲基安非他命犯行之自
    白與事實相符。
二、甲○○前因二次施用毒品案件，經觀察、勒戒後，均認無繼
    續施用毒品之傾向，分別業經臺灣基隆地方法院於87年10月
    14日，以87年度易字第356 號為免刑判決及由基隆地方法院
    檢察署檢察官於89年1 月24日，以89年度毒偵字第117 號為
    不起訴處分確定。其又於90年間，因施用第一、二級毒品案
    件，經送強制戒治，於91年6 月20日執行完畢，並經檢察官
    提起公訴，嗣經臺灣基隆地方法院於93年8 月25日，以93年
    度訴字第394 號判決分別判處有期徒刑一年四月、十月，並
    合併定應執行有期徒刑二年，復經本院於93年11月24日，以
    93年度上訴字第2841號判決駁回上訴確定等情，有上開不起
    訴處分書、本院被告全國前案紀錄表各一份在卷足稽，其於
    91年6 月20日強制戒治執行完畢釋放後五年內，再犯本件施
    用毒品犯行，依毒品危害防制條例第23條第2 項之規定，自
    應依法論科。
三、核被告所為，係犯毒品危害防制條例第10條第1 項、第2 項
    之施用第一級毒品、第二級毒品罪。被告施用前後多次持有
    第一級毒品海洛因、第二級毒品甲基安非他命之低度行為，
    應為其施用之高度行為所吸收，均不另論罪。又被告多次施
    用第一級毒品海洛因、第二級毒品基安非他命之犯行，時間
    緊接，所犯構成要件相同之罪，顯均係基於概括犯意反覆為
    之，應依連續犯之規定論以一罪，並加重其刑。被告同時施
    用第一級毒品、第二級毒品，屬一行為觸犯數罪名之想像競
    合犯，應從一重之施用第一級毒品罪處斷。檢察官雖認被告
    所犯上開二罪，為個別犯意之數罪，然與被告上開供述不符
    ，且經原審向法務部調查局查詢毒品得否混用之情形，據該
    局回覆稱：海洛因為中樞神經抑制劑，人體施用後會產生神
    智恍惚或嗜睡等生理現象；甲基安非他命為中樞神精興奮劑
    ，人體施用後會產生亢奮之生理現象，經常發現吸毒者將以
    上兩種毒品混合施用，藉由不同藥理作用之綜合與抵銷，以
    達到特殊之欣快感受等情，有該局94年9 月14日調科壹字第
    09400424570 號函一紙在卷可憑（見原審卷第59頁），是上
    開二種毒品仍有混合施用之可能，基於「罪疑利益歸於被告
    」之原則，本院認被告確有同時施用上開二種毒品之情形。
    再查被告有事實欄所載之犯罪科刑執行情形，有本院被告全
    國前案紀錄表一紙在卷可稽，其受有期徒刑之執行完畢後，
    五年以內再犯有期徒刑以上之本罪，為累犯，應依刑法第47
    條之規定遞予加重其刑。至被告起訴書所示自94年1 月19日
    採尿前之四日內某時起至同年2 月19日18時許採尿前之四日
    內某時止，施用第二級毒品甲基安非他命；及自94年1 月19
    日採尿前之一日內某時起，至同年2 月16日19、20時許止，
    施用第一級毒品海洛因以外之施用第一級毒品、第二級毒品
    之犯行，雖未經公訴人起訴，惟與已起訴部分，有連續犯之
    裁判上一罪關係，為本件起訴效力所及，本院自應就此部分
    併為審理。
四、原審予以論罪科刑，固非無見。惟查：（一）被告於原審自
    承自93年12月間起即有施用毒品之行為（見原審卷第39頁、
    第77頁），原審就此部分未併予審理判決，自有不合。（二
    ）扣案之注射針筒一支，未經被告使用過等情，業據被告於
    本院審理時供承在卷（見本院卷第53頁），且經行政院衛生
    署管制藥品管理局以氣相層析質譜儀法檢驗結果，亦未發現
    有管制藥品或毒品反應等情，有該局94年8 月10日管檢字第
    0940006259號檢驗成績書一紙在卷可稽（見原審卷第56頁）
    ，核與被告前開自白相符，顯見該注射針筒應係供犯罪預備
    所用之物，原判決認係屬供犯罪所用之物，亦有未洽。被告
    上訴意旨，雖認原審量刑過重，就原審法院適法範圍裁量權
    之行使為爭執，固無理由，惟原判決既有前揭可議，自應由
    本院將原判決予以撤銷改判。爰審酌被告多次違反麻醉藥品
    管理條例、藥事法及毒品危害防制條例犯罪紀錄，素行本不
    佳，最近一次又因施用第一級、第二級毒品被判處應執行有
    期徒刑二年確定，又再犯本件之罪，顯見其並無悔改之意，
    自不宜輕縱，及其犯罪之動機、目的、手段、品行、智識程
    度、犯罪所生危害、與其犯罪後坦承犯行，態度尚稱良好等
    一切情狀，仍量處如主文第二項所示之刑，以示懲儆。
五、扣案如附表所示之海洛因四包（淨重0.63公克），係毒品危
    害防制條例所定之第一級毒品，不問屬於犯人與否，依同條
    例第18條第1 項前段沒收銷燬之。另扣案之注射針筒一支，
    為被告所有，供施用毒品預備所用之物，亦應依刑法第38條
    第1 項第2 款宣告沒收。
據上論斷，應依刑事訴訟法第369 條第1 項前段、第364 條、第
299 條第1 項前段，毒品危害防制條例第10條第1 項、第2 項、
第23條第2 項、第18條第1 項前段，刑法第11條、第56條、第55
條、第47條、第38條第1 項第2 款，判決如主文。
本案經檢察官郭啟東到庭執行職務。
中　　華　　民　　國　　94　　年　　12　　月　　15　　日
　　　　　　　　　刑事第十九庭審判長法　官  葉騰瑞
　　　　　　　　　　　　　　　　　  法　官  黃俊明
　　　　　　　　　　　　　　　　　  法　官  謝靜恒
以上正本證明與原本無異。
如不服本判決，應於收受送達後十日內向本院提出上訴書狀，其
未敘述上訴之理由者並得於提起上訴後十日內向本院補提理由書
（均須按他造當事人之人數附繕本）。
                                    書記官  魏淑娟
中　　華　　民　　國　　94　　年　　12　　月　　15　　日
附錄：本案論罪科刑法條全文
毒品危害防制條例第10條
施用第一級毒品者，處六月以上五年以下有期徒刑。
施用第二級毒品者，處三年以下有期徒刑。
